【裁判字號】    99,聲,749
【裁判日期】    990722
【裁判案由】    聲明異議
【裁判全文】
臺灣高等法院高雄分院刑事裁定           99年度聲字第749號
聲明異議人
即受 刑 人  甲○○
上列聲明異議人因貪污治罪條例案件，對臺灣高雄地方法院檢察
署檢察官執行之指揮（執行指揮書案號：99年6 月4 日99年度執
更字第1434號）認為不當，向本院聲明異議，本院裁定如下：
    主  文
聲明異議駁回。
    理  由
一、聲明異議意旨略以：聲明異議人即被告甲○○（下稱聲明異
    議人）因貪污治罪條例案件，經本院於98年8 月18日以98年
    度上更(一)字第42號判處有期徒刑2 年，褫奪公權貳年；減為
    有期徒刑壹年，褫奪公權壹年。惟本案共同被告李新建不服
    上開判決，依法向最高法院上訴，本案聲明異議人與共同被
    告李建新之犯罪事實法律關係，具有牽連密切之關係，該判
    決認定聲明異議人行賄予共同被告李建新，但聲明異議人並
    無行賄之犯罪事實，共同被告李建新亦無受賄，按刑事訴訟
    法第348 條第2 項規定，對於判決一部上訴者，其有關係之
    部分視為亦已上訴，故本件基於上訴不可分原則，聲明異議
    人之案件雖未合法上訴，但依法應視同上訴，惟鈞院誤認上
    開對聲明異議人之判決部分，已於98年9 月17日判決確定，
    而將之移送臺灣高雄地方法院檢察署，該署檢察官據以核發
    99年度執更字第1434號執行指揮書，顯有未確定之案件竟發
    監執行之不當，爰依法聲明異議，請求撤銷該執行處分，將
    本案有關聲明異議人部分之卷證，一併送上訴審即最高法院
    ，合併入共同被告李建新案件部分，併同審理等語。
二、按國家之刑罰權係對於不同被告之每一犯罪事實而存在，同
    一被告所犯單一之犯罪事實，實體法上之刑罰權僅有一個，
    在訴訟法上自亦無從分割，無論起訴程序或上訴程序皆然，
    故刑事訴訟法第三百四十八條第二項規定：對於判決之一部
    上訴者，其有關係之部分，視為亦已上訴。所謂有關係之部
    分，係指同一被告之犯罪事實，判決之各部分在審判上無從
    分割，因一部上訴而其全部必受影響者而言，例如單純一罪
    或有裁判上一罪、實質上一罪關係者均屬之（95年台上第
    7140 號 ，93年台上第5727號）。易言之，不同之被告，縱
    使係數人共犯一罪或數罪，因審判之對象不同，即國家刑罰
    權之客體非同一，為相牽連案件（刑事訴訟法第7 條規定參
    照），不同被告間之犯罪事實，審判上非不能分割，此與同
    一被告所犯單一之犯罪事實（包括實質上或裁判上一罪）之
    單一性案件，國家刑罰權之客體同一，截然不同。故同一被
    告之單一性案件，因檢察官之起訴對法院僅發生一訴訟關係
    ，經法院判決後，其訴訟關係即消滅，不因數人共犯一罪或
    數罪之相牽連案件中，有一部分被告提起上訴，而生其他未
    上訴之被告亦視同上訴之效果，以符彈劾（訴訟）主義一訴
    一判之原理。
三、經查，本件聲明異議人甲○○所犯「對於依據法令從事公務
    之人員，關於違背職務之行為，交付賄賂」罪，已經本院於
    98年8 月18日判處有期徒刑貳年，褫奪公權貳年；減為有期
    徒刑壹年，褫奪公權壹年在案，且已於98年9 月17日確定，
    以上有本院98年度上更(一)字第42號刑事判決書及台灣高等法
    院被告甲○○前案紀錄表在卷可稽，依上開說明，本件被告
    被訴貪污治罪條例（行賄罪）案件，其訴訟關係已因本院判
    決後而消滅，不因其他共同被告李建新對其部分提起上訴，
    而使未上訴之被告甲○○亦生視同上訴之效果至明。本件聲
    明異議人主張共同被告李建新已提起上訴，依刑事訴訟法第
    348 條第2 項定，伊之部分應視同上訴，故本院對伊所為上
    開罪刑之判決，尚未確定，竟移送檢察官執行，而檢察官就
    未判決確定之罪刑，誤發指揮書執行，顯有不當云云，聲明
    異議人對刑事訴訟法第348 條第2 項「上訴範圍及視為亦已
    上訴」之適用，容有誤會，其主張洵非的論，而不可採。
四、綜上所述，本院98年度上更(一)字第42號刑事判決，於98年8
    月18日，就聲明異議人甲○○所犯「對於依據法令從事公務
    之人員，關於違背職務之行為，交付賄賂」罪，判處有期徒
    刑2 年，褫奪公權貳年；減為有期徒刑壹年，褫奪公權壹年
    ，已於98年9 月17日確定，檢察官據以核發99年6 月4 日9
    9 年度執更字第1434號執行指揮書，核無違誤或不當，聲明
    異議人以上開情詞，指摘檢察官核發本件之指揮書為不當云
    云，為無理由，本件聲明異議，應予駁回。
五、據上論斷，應依刑事訴訟法第486 條，裁定如主文。
中    華    民    國    99    年    7    月    22    日
                  刑事第六庭    審判長法  官  曾永宗
                                      法  官  任森銓
                                      法  官  鍾宗霖
以上正本證明與原本無異。
如不服本裁定應於送達後5 日內向本院提出抗告狀。
中    華    民    國    99    年    7    月    22    日
                                      書記官  邱麗莉

司法院資訊處製作；財團法人民間司法改革基金會備份。
